【裁判字號】    97,交聲,1562
【裁判日期】    970730
【裁判案由】    交管條例聲異
【裁判全文】
臺灣板橋地方法院交通事件裁定        97年度交聲字第1562號
原處分機關  交通部公路總局臺北區監理所板橋監理站
異  議  人
即受處分人  乙○○
上列受處分人因違反道路交通管理處罰條例案件，對於交通部公
路總局臺北區監理所板橋監理站民國97年6 月6 日所為之板監裁
字裁41-C00000000號處分（原舉發案號：台北縣政府警察局97年
4 月26日北縣警交字第C00000000 號）不服，聲明異議，本院裁
定如下：
    主  文
異議駁回。
    理  由
一、原處分意旨略以：異議人即受處分人乙○○於民國97年4 月
    26日上午9 時27分許，騎乘車牌號碼DSY-626 號普通輕型機
    車，沿臺北縣永和市○○○路，行經永和市○○○路、竹林
    路口，因「闖紅燈」違規，為臺北縣政府警察局永和分局執
    勤警員以北縣警交字第CC00000000號舉發違反道路交通管理
    事件通知單（下稱舉發通知單）當場攔停舉發，原處分機關
    遂依道路交通管理處罰條例第53條第1 項、第63條第1 項第
    3 款（裁決書漏載第1 項第3 款）及違反道路交通管理事件
    統一裁罰基準表之規定，裁處罰鍰新臺幣（下同）1,800 元
    ，並記違規點數3 點。
二、異議意旨略以：異議人即受處分人乙○○被舉發於97年4 月
    26日上午9 時27分許，騎乘車牌號碼DSY-626 號普通輕型機
    車，沿臺北縣永和市○○○路，行經永和市○○○路、竹林
    路口，因「駕車行經有燈光號誌之交岔路口闖紅燈」之違規
    事由，遭台北縣政府警察局永和分局交通分隊警員攔查而舉
    發裁罰。然異議人認為其欲通過環河東路、竹林路口時，交
    通號誌為黃燈，其機車已超越紅燈停止線，因此繼續往前行
    駛，當時車速緩慢，時速僅20、30公里，異議人通過交岔路
    口，燈號由黃燈轉變為紅燈，詎遭斯時在環河東路、博愛路
    口之警員攔下，以其闖紅燈為由掣單舉發，經異議人多方解
    釋上情，該名警員仍不予理會，本件係誤遭舉發及裁罰，爰
    聲明異議，請求撤銷原處分等語。
三、按汽車（包含機器腳踏車）駕駛人，行經有燈光號誌管制之
    交岔路口闖紅燈者，處新臺幣1 千8 百元以上5 千4 百元以
    下罰鍰，又汽車駕駛人有道路交通管理處罰條例第53條之情
    形者，除依原條款處罰鍰外，並記違規點數3 點，道路交通
    管理處罰條例第53條第1 項、第63條第1 項第3 款分別定有
    明文。
四、經查：
（一）本件異議人即受處分人乙○○被舉發於97年4 月26日上午
      9 時27分許，騎乘車牌號碼DSY-626 號普通輕型機車，沿
      臺北縣永和市○○○路，行經永和市○○○路、竹林路口
      ，因「闖紅燈」之違規事由，為臺北縣政府警察局永和分
      局執勤警員以北縣警交字第C00000000 號舉發通知單當場
      攔停舉發。經異議人提出申訴，台北縣政府警察局永和分
      局於97年5 月20日以北縣警永裁字第0970015946號書函回
      覆執勤人員依法舉發，並無違誤，異議人未於函覆15 日
      內辦理結案，原處分機關遂依道路交通管理處罰條例第53
      條第1 項、第63條第1 項第3 款（裁決書漏載第1 項第3
      款）及違反道路交通管理事件統一裁罰基準表之規定，裁
      處罰鍰1, 800元，並記違規點數3 點等情，有上開舉發通
      知單、台北縣政府警察局永和分局書函、裁決書、聲明異
      議狀各一紙附卷可稽。
（二）證人即本件舉發之臺北縣政府警察局永和分局警員甲○○
      於本院訊問時具結證稱：當時我們在台北縣永和市○○○
      路與博愛街口執行勤務，環河東路、竹林路口與環河東路
      、博愛街口不超過300 公尺，而且中間沒有障礙物，我們
      之所以會在環河東路與博愛街口現場舉發是為了讓通過竹
      林路口的機車有緩衝時間，異議人當時確實有闖紅燈，我
      們是看竹林路口號誌。當時我們在環河東路、博愛街口，
      所有車輛都可以看到我們在那邊執行勤務，當時可以看到
      所有車輛都已經停下，只有異議人通過停止線，我確實有
      看到異議人闖紅燈，當時的號誌已經變換成紅燈大約4 、
      5 秒之後，異議人才通過竹林路口的停止線，我將異議人
      攔停下來之後，異議人表示他沒有闖紅燈，他說他當時通
      過的時候是黃燈轉紅燈，當時異議人車速不快等語〔見本
      院97年7 月22日訊問筆錄〕。可知證人即本件執勤警員證
      稱明確看見號誌已轉換為紅燈，異議人始闖越交岔路口之
      停止線無訛。
（三）按交通警員掣單舉發違反道路交通管理處罰條例所列之違
      規事實，本質上為行政處分，係公務員基於職務上之權力
      ，依法就特定之具體事件所為具有公法上效果之單方行政
      行為，基於公務員為公法上行為具有公信力之原則，該行
      政處分當可被推定為真正，其據以依法處分之事實認定亦
      為真正無誤，本此公信原則，立法者以道路交通管理處罰
      條例第92條第3 項之授權，賦予行政機關訂定違反道路交
      通管理事件統一裁罰基準及處理細則，使執勤警員得當機
      處分，以達其維護交通秩序、安全之行政目的。查本件舉
      發之警員甲○○執行交通管理勤務而舉發違反道路交通管
      理處罰條例所列之違規事實，其本質上為行政處分，已如
      上述，該行政處分所認事實當可被推定為真正。又按交通
      案件所需之舉證狀態均稍縱即逝，除有恰好為警員拍照存
      證外，事後均無法還原現場狀態，故舉發當時現場之執勤
      警員自屬交通案件之重要證人，而觀諸卷內並無任何證據
      足資懷疑證人甲○○有何捏造事實違法取締之不法情事，
      再參酌警員執行公務時，本身即受有行政懲處責任之監督
      ，其到庭具結作證，更係以刑事責任擔保其證言之真實性
      ，本件舉發警員既已到庭證述如上，證人與異議人間亦無
      任何嫌隙，當不至甘冒涉犯偽證罪之風險，僅為罰鍰處分
      即蓄意構陷異議人，本院就其前開證言又查無顯著瑕疵或
      與事實不符之處，是證人所為之上開證詞應值採信。再者
      ，交通違規行為態樣甚多，若全數均以得即時利用之科學
      儀器取得證據，不但所費不貲，亦有實際執行上之困難，
      且依現有交通法規，並未就舉發交通違規行為，僅限於有
      科學儀器所採證據為證，而摒除單憑執法人員舉發之相關
      規定，此觀之道路交通管理處罰條例第7 條、第7 條之1
      、第7 條之2規 定甚明。查本件之「駕車行經有燈光管制
      之交岔路口闖紅燈」違規，即屬此不限於須以科學儀器所
      採證據為證；又查證人甲○○在環河東路、博愛街口值勤
      ，往環河東路西向東方向注視有無違規車輛，應可清楚看
      見交通號誌變換及車輛違規情形，可見異議人方向之交通
      號誌已轉換為紅燈。證人上開所述並無瑕疵，可信度甚高
      ，堪以採信。
五、綜上所述，本件異議人駕駛上開普通輕型機車於上揭時、地
    ，確有「行經有燈光號誌管制之交岔路口闖紅燈」之違規事
    實，應堪認定。原處分機關依道路交通管理處罰條例第53條
    第1 項、第63條第1 項第3 款及違反道路交通管理事件統一
    裁罰基準表之規定，裁處異議人罰鍰1 千8 百元，並記違規
    點數3 點，核無違誤。本件聲明異議為無理由，應予駁回。
六、據上論斷，應依道路交通案件處理辦法第19條，裁定如主文
    。
中    華    民    國    97    年    7     月    30    日
                  交通法庭  法  官  侯志融
以上正本證明與原本無異。
如不服本裁定，應於送達後五日內，敘明理由向本院提出抗告狀
。
                            書記官  張玉如
中    華    民    國    97    年    7     月    30    日


司法院資訊處製作；財團法人民間司法改革基金會備份。
